【裁判字號】    97,上易,888
【裁判日期】    980116
【裁判案由】    竊盜等
【裁判全文】
臺灣高等法院高雄分院刑事判決         97年度上易字第888號
上  訴  人  臺灣高雄地方法院檢察署檢察官
被      告  乙○○
（原名陳豐盛）
                    (送達地)
選任辯護人  楊櫻花律師
上列上訴人因被告竊盜等案件，不服臺灣高雄地方法院97年度易
字第407 號中華民國97年8 月19日第一審判決（起訴案號：臺灣
高雄地方法院檢察署96年度偵字第35776 號），提起上訴，本院
判決如下：
    主  文
原判決關於乙○○部分撤銷。
乙○○收受贓物，累犯，處有期徒刑伍月；如易科罰金，以新台
幣壹仟元折算壹日。
    事  實
一、被告乙○○（原名陳豐盛）曾因犯業務侵占等罪，經原審法
    院於94年4 月20日以93年度易字第1109號判處期徒刑8 月，
    並經本院於94年10月25日以94年度上易字第389 號判決上訴
    駁回確定，復經本院於96年8 月15日以96年度聲減字第1422
    號減為有期徒刑4 月，並於96年11月26日易科罰金執行完畢
    ，仍不知悔改，其明知李順（本件起訴同案被告，另因竊
    盜等罪，業經原審法院判處有期徒刑10月確定）於96年12月
    13 日 上午10許，載往其在高雄縣仁武鄉○○○街127 號內
    所經營之「仟煒鋼鐵」公司之鋼胚1 塊（該鋼胚前後原噴有
    「尚興代軋」白漆，兩旁側邊則原以白漆噴有編號
    0000000-00-0-S1 、總重18噸85 0公斤等字樣），係屬來路
    不明之贓物（該鋼胚屬尚興公司所有，並由李順於96年12
    月13日上午9 時許，在高雄港12 2號碼頭竊得），竟仍基於
    收受贓物之犯意予以收受之。嗣於96年12月14日晚上7 時40
    分，為警循線在「仟煒鋼鐵」公司內查獲該失竊之鋼胚。
二、案經高雄市政府警察局小港分局移請臺灣高雄地方法院檢察
    署偵查起訴。
    理  由
壹、證據能力
一、系爭鋼胚之現場照片4 張（警卷25-26 頁）均係傳達照相當
    時現場情況，而透過照片傳達的情形與現場真實情形，在內
    容上的一致性，透過機械的正確性來加以保障。換言之，照
    片並不存在人對現實情形的知覺、記憶所經常發生的表現錯
    誤，是認照片之性質係非供述證據，並無傳聞法則之適用，
    且於此亦別無證據證明上開照片有經偽造、變造之情形，自
    有證據能力。
二、被告以外之人於審判外之言詞或書面陳述，除法律有規定者
    外，不得作為證據；又被告以外之人於審判外之陳述，雖不
    符刑事訴訟法第159 條之1 至第159 條之4 之規定，而經當
    事人於審判程序同意作為證據，法院審酌該言詞陳述或書面
    陳述作成時之情況，認為適當者，亦得為證據；當事人、代
    理人或辯護人於法院調查證據時，知有第159 條第1 項不得
    為證據之情形，而未於言詞辯論終結前聲明異議者，視為有
    前項之同意。刑事訴訟法第159 條第1 項、第159 條之5 定
    有明文。本判決後述所引用之各項證據資料，其屬於被告乙
    ○○以外之人於審判外之言詞、書面陳述者，均據法官於調
    查證據程序逐一提示並告以要旨，檢察官、被告乙○○及其
    選任辯護人均知該等證據為被告以外之人之審判外陳述，均
    未於言詞辯論終結前聲明異議，本院審酌上開證據作成時之
    情況，認為適當，依刑事訴訟法第159 條之5 第1 項、第2
    項規定，應有證據能力。
貳、實體上認定
一、訊據被告乙○○矢口否認有何收受贓物犯行，並辯稱：並不
    知道李順載去「仟煒鋼鐵公司」放置之鋼胚是贓物，是上
    游廠商同洋貿易公司人員李榮元、甲○○聯絡伊，告以有鐵
    板要賣，李順是同洋貿易公司人員指示載送鐵板至伊處之
    人，李順從未告知載至「仟煒鋼鐵」公司之鋼胚是贓物，
    但伊亦未同意要購買該鋼胚云云。惟查:
（一）警方於96年12月14日晚上7 時40分，在「仟煒鋼鐵」公司
      內查獲該鋼胚係由同案被告李順於96年12月13日上午9
      時許，駕駛曳引車在高雄港122 號碼頭所竊得之事實，業
      據同案被告李順證述在卷（原審法院聲羈卷4 頁、原審
      卷39頁、103 頁），核與證人陳育志證述相符，陳育志並
      證稱: 被竊的鋼胚，編號0000000-00-0-S1 、18噸850 公
      斤重，價值350000元，屬尚興公司所有等語（警卷7-9 頁
      ），復有贓物認領保管單（警卷23頁）、照片4 張（警卷
      25-26 頁）、送貨單影本（警卷27頁）附卷可稽，故該鋼
      胚應屬失竊之贓物無訛。
（二）李順於96年12月13日上午9 時許，以其所駕駛之曳引車
      竊得上開鋼胚後，隨即於當日上午10時許，駕上開曳引車
      將該鋼胚載至被告所經營之在「仟煒鋼鐵」公司內之事實
      ，業據同案被告李順證述在卷（原審卷19頁）。而李順
      於竊得該鋼胚後，因鋼胚前後方原以紅底白漆噴有爐號
      、尺寸、編號及重量，另其旁邊兩側邊亦以白漆噴有「尚
      興代軋」等字樣之事實，業據證人陳育志證述在卷（警卷
      9 頁），而李順運送過程中因避免被發覺，即在該鋼胚
      前後邊及兩側自行噴上藍漆加以覆蓋之事實，亦據證人李
      順證述在卷（原審卷112 頁）。另證人陳育志亦證稱:
      該鋼胚前後方原為紅底並漆有白色字樣的爐號、尺寸、編
      號、重量，另鋼胚旁邊則原噴有白色漆號之「尚興代軋」
      字樣，皆已被重新噴上藍漆、蓋過磨滅等語（警卷9 頁）
      。又李順將上開鋼胚載運至被告所經營之「仟煒鋼鐵」
      公司後，被告即以其廠區內之堆高機將上開鋼胚自李順
      所駕之曳引車卸下之事實，業據證人李順證述在卷（原
      審卷116 頁、117 頁），並由被告在現場以乙炔、磨砂機
      等工具將該鋼胚上之藍漆磨去之事實，業據證人甲○○證
      述在卷（本院卷68頁、70頁）。此由現場查扣鋼胚之照片
      中尚留存有紅底白漆字樣殘漆自明，復有現場拍攝之照片
      1 幀在卷可按（警卷26頁照片編號9） 。而被告平日從事
      鐵板買賣亦已達20餘年之事實，亦據被告供承在卷（本院
      卷82頁）。是被告既明知該鋼胚之前後面及兩側邊均以藍
      漆覆蓋爐號、尺寸、編號、重量等字樣，足見被告對該鋼
      胚來源是否為贓物，應較一般之民眾更有較專業之認知可
      能。故其上開所辯: 不知李順所載運前來之鋼胚係屬贓
      物云云，委無可採。
（三）又李順自竊得上開鋼胚後，即先以電話與同洋公司業務
      員甲○○取得連繫後，並由甲○○報告同洋公司經理李榮
      元，再由李榮元以23萬元透過甲○○購得之事實，業據證
      人李順證述在卷（原審110 至117 頁、126 頁），復證
      稱: 是甲○○要我載去寄放在陳豐盛那裏，卸下之後，我
      就拿錢走了等語（原審110 至117 頁）。證人甲○○亦證
      稱: 李榮元有把23萬交給我，叫我把錢交給乙○○等語（
      本院卷63頁），復有甲○○交付李順現款之監視錄影光
      碟在卷可按（原審卷92之1 頁），足見李順取得之23萬
      元鋼胚之代價係來自李榮元之交付，應可確認。另證人甲
      ○○雖證稱: 經理李榮元說這鋼胚是乙○○要買，但是他
      沒有錢，全部價款23萬元是乙○○先跟我們經理借，李榮
      元有把23萬交給我，叫我把錢交給乙○○，說要等他將來
      賣掉鋼胚後才把23萬元還給李榮元云云（本院卷63頁）。
      惟核與證人李榮元證稱: 我有為了這件賣鐵板的事情打電
      話給陳豐盛，甲○○看完就打電話給我說價格要怎麼買賣
      ，我就跟他說按照市價買賣，我就打電話給陳豐盛，問他
      鐵板要不要，他就說要看到東西才要問價錢語（原審卷
      127 頁），是李榮元果真未向李順購買上開鋼胚，則何
      以會與甲○○有上開之對話，故證人甲○○上開證述:
      全部價款23萬元是乙○○先跟我們經理（李榮元）借的云
      云，應與事實不符，自難採信。又被告乙○○取得上開鋼
      胚後發現不合其用，即再以電話聯絡甲○○告以拒絕購買
      之事實，業據證人李榮元證述在卷，並證稱: 事後甲○○
      說陳豐盛（乙○○）說這塊原料不好不要等語（原審卷12
      8 頁）。足見被告乙○○雖一度取得該鋼胚之受交付，但
      尚未與李榮元完成交易之事實，應可確認。另證人李榮元
      事後雖又證稱: 因為陳豐盛要不要買這東西（鋼胚）不確
      定，我們也不隨便付款給別人，所以我們就先付運輸費給
      司機，我們公司並未先購買該鋼胚後再轉賣乙○○云云（
      原審卷131 至132 頁）。惟李榮元果真未向李順購買該
      鋼胚，則何以會經由甲○○交付鋼胚全數價款23萬元予李
      順之理，故證人李榮元事後雖亦否認曾購買該鋼胚云云
      及證人甲○○證稱: 該23萬元是乙○○向李榮元先借，是
      等以後乙○○賣出後再還錢云云，均不可採。復參諸被告
      供稱: 鋼胚是我和甲○○交易的，他是同洋公司的外務，
      是甲○○跟我談的等語（本院卷70頁），足見本件鋼胚先
      係由同洋公司經理李榮元透過公司業務員甲○○先向李順
      以23萬元購得後，欲再轉售予被告乙○○，乃知會李順
      直接將鋼胚逕送被告收受並檢視貨品，惟事後被告因未
      予同意購買之事實，應可確認。綜上所述，被告明知李順
      所載運前來之「仟煒鋼鐵」公司係屬來源不明之贓物，
      竟仍予以收受（尚未與李榮元談妥交易之價格，故尚與故
      買贓物之構成要件不符）之事證已甚明確，被告犯行洵堪
      認定。
二、核被告乙○○所為，係犯刑法第349 條第1 項收受贓物罪。
    又被告乙○○曾犯業務侵占等罪，經原審法院於94年4 月20
    日以93年度易字第1109號判處期徒刑8 月，並經本院於94年
    10月25日以94年度上易字第389 號判決上訴駁回確定，復經
    本院於96年8 月15日再以96年度聲減字第1422號減為有期徒
    刑4 月，並於96年11月26日易科罰金執行完畢，其於5 年內
    再犯本罪，為累犯，應依法加重其刑。原審對乙○○為無罪
    諭知，則有未當。公訴人上訴意旨認原判決對被告乙○○為
    無罪諭知不當，則非無理由，原判決關於被告乙○○部分既
    有瑕疵，自應對此部分撤銷改判。審酌被告乙○○明知該鋼
    胚係來源不明之贓物，竟仍以推高機自李順之曳引車卸下
    而收受之，不但造成警方追查贓物不易，犯後又否認犯罪，
    態度不佳，量刑本不宜從輕，惟念及其收受該鋼胚之時間不
    長，且鋼胚亦經被害人已領回，損失不大等其他一切情狀，
    爰量處如主文所示之刑，並衡量被告乙○○之經濟狀況及教
    育程度等情並諭知易科罰金折算之標準。
參、同案被告李順部分，業經原審另判處有期徒刑10月，未上
    訴而確定，自不另論列，附此敘明。
據上論結，應依刑事訴訟法第369 條第1 項前段、第364 條、第
299 條第1 項前段，刑法第349 條第1 項、第47條、41條第1 項
，判決如主文。
本案經檢察官姜麗儒到庭執行職務。
中    華    民    國    98    年    1     月    16    日
                  刑事第八庭    審判長法  官   洪兆隆
                                      法  官   郭玫利
                                      法  官   李政庭
以上正本證明與原本無異。
不得上訴。
中    華    民    國    98    年    1     月    16    日
                                      書記官   吳福連
附錄本件判決論罪科刑法條：
刑法第349條
收受贓物者，處3 年以下有期徒刑、拘役或5 百元以下罰金。搬
運、寄藏、故買贓物或為牙保者，處5 年以下有期徒刑、拘役或
科或併科1 千元以下罰金。
因贓物變得之財物，以贓物論。


司法院資訊處製作；財團法人民間司法改革基金會備份。
